【裁判字號】    98,訴,1223
【裁判日期】    981106
【裁判案由】    業務過失致死
【裁判全文】
臺灣臺北地方法院刑事判決              98年度訴字第1223號
公  訴  人  臺灣臺北地方法院檢察署檢察官
被      告  庚○○
            丙○○
上二人共同
選任辯護人  邱任晟律師
被      告  戊○○
            丁○○
            己○○
                      樓
            甲○○
上四人共同
選任辯護人  趙培宏律師
上列被告因業務過失致死案件，經檢察官提起公訴（98年度偵字
第10600號、第14708號），因被告自白犯罪，本院依簡式審判程
序，判決如下：
    主  文
庚○○、丙○○從事業務之人，因業務上過失致人於死，各處有
期徒刑拾月，均緩刑貳年。
戊○○、丁○○、己○○、甲○○從事業務之人，因業務上過失
致人於死，各處有期徒刑捌月，均緩刑貳年。
    事  實
一、庚○○、丙○○、戊○○、丁○○、己○○、甲○○等6人
    均任職於神洲建機工程股份有限公司（下稱神洲公司），庚○○為工程師，丙○○為起重組組長，戊○○為起重機（桿
    ）之操作手，丁○○、己○○、甲○○為起重工，為從事水
    平式塔式吊車及人字臂起重桿之操作、安裝、拆除工程業務
    之人；除己○○從事該業務7年多外，丙○○、戊○○、戊○○、丁○○、甲○○均從事該業務10餘年，且渠6人領有
    相關證照，均為工作經驗豐富之人。統一開發股份有限公司
    將其承作、位於臺北市信義區○○○路○段20巷內之「統一
    開發市政府轉運站」新建工程，交由大成工程股份有限公司
    （下稱大成公司）承纜，大成公司復將上開工程中之上部結
    構體工程，交付中國鋼鐵結構股份有限公司（下稱中鋼構公
    司），神洲公司復向中鋼構公司承纜其中之水平式塔式吊車
    操作、安裝、拆除等工程。神洲公司為拆除前述塔式吊車，
    乃在該工地31樓屋凸（即相當於34樓頂），裝置業於98年4
    月14日經臺北市政府勞工局勞動檢查處（下稱勞動檢查處）
    發給最重負重分別為20.4、3.2公噸檢察合格證之SDD20/1 5
    編號31Ｚ0000000000號人字臂起重桿（即勞動檢查處函所指B
    人字臂起重桿，下稱B人字臂起重桿）、SDD3/17編號31Ｚ00
    00000000號人字臂起重桿（即勞動檢查處函所指A人字臂起
    重桿，下稱A人字臂起重桿），並於98年4月20日完成前述中
    鋼構公司所有塔式吊車之拆除工程。神洲公司為拆除其公司
    所有之人字臂起重桿，乃指派庚○○工程師為工作場所負責
    人，並與丙○○、戊○○、丁○○、己○○、甲○○共6人
    ，自98年4月24日起，至前述工區拆除人字臂起重桿。渠6人
    均明知以A人字臂起重桿，拆除B人字臂起重桿時，應隨時注
    意起重桿之荷重及吊物之重量，並應按照正常拆卸程式，先
    將B人字臂起重桿之桁架（下稱B桁架、共六段組成、總淨重
    3.2公噸）上之配件即俯仰鋼索及槽輪暨工作檯等物拆除，
    在B桁架前端放置墊材，並將桁架置於墊材之上，使B桁架之
    重量置於樓板上，始得以A人字臂起重桿吊住B桁架底部之方
    式，拆除B桁架與B人字臂起重桿吊底部之結合銷，再將B桁
    架拆除後分解成六段之方式拆除，且依當時情形並無不能注
    意之情形，而於98年4月24日上午某時，由庚○○、丙○○2
    人竟違反上開操作程式，決定在未將B桁架上之上開配件拆
    除之情形下，逕行以A人字臂起重桿將B桁架連同含配件整隻
    卸除後，直接置於樓板的墊材上後，再行拆除B桁架上之配
    件後，由丙○○指揮戊○○操作A人字臂起重桿將墊材吊起
    ，由丙○○、丁○○、己○○、甲○○，將墊材分成三處，
    放置於平行頂樓樓板邊緣，準備放置B桁架連同配件，作為
    拆解之用；嗣於同日下午1時54分許，庚○○疏未將A人字臂
    起重桿避免超載危險之過負荷防止裝置開啟，復與丙○○、
    丁○○、己○○、甲○○等人在未先將B桁架上之配件拆除
    ，以致吊物重達5公噸之情形下，由丙○○指揮戊○○操作
    最大負重僅有3.2公噸之A人字臂起重桿，吊住B桁架不含配
    件之重心點（非吊物之重心點），丙○○拉住綁住B桁架準
    備轉向之牽引繩，丁○○、己○○、甲○○以工具拆除B桁
    架與B人字臂起重桿吊底部之結合銷而使吊物懸空，致A人字
    臂起重桿因重心不穩，而負荷操作（超出其額定荷重之1.66
    倍）及吊物晃動，導致A人字臂起重桿之吊桿過負荷，而發
    生挫屈、損毀、掉落到屋凸頂板上，B人字臂起重桿之桁架
    及配件旋即飛落到工區內地板，再傾倒於工區外之臺北市信
    義區○○○路○段20巷之馬路上，適逢由溫蓮財駕駛、搭載
    李福慶、王炳坤、張世洸、葉志棠、王佩玲等人、車號736
    –LL號之營業大客車行經該處，因而撞擊該車，致車內之乘
    客李福慶受有顱骨骨折、神經性休克之傷害，王炳坤受有顱
    內出血、胸腔出血、出血性休克之傷害，其2人並因上開傷
    勢而當場死亡，張世洸受有頭、胸部外傷、出血性休克之傷
    害，經送醫急救後，於同年4月27日上午10時22分許，因傷
    重不治死亡，暨葉志棠與王佩玲受有輕傷（其2人均未提告
    訴）。
二、案經被害人李福慶之妻乙○○、被害人張世洸之子張連桑訴
    請、臺北市政府警察局信義分局報請暨臺灣臺北地方法院檢
    察署檢察官相驗後，自動簽分偵查起訴。
    理  由
一、按本案被告庚○○、丙○○、戊○○、丁○○、己○○、甲○○所犯係死刑、無期徒刑、最輕本刑為3年以上有期徒刑
    以外之罪，其等於準備程序就前揭被訴事實為有罪之陳述，
    經受命法官告知簡式審判程序之旨，並聽取公訴人、被告及
    辯護人之意見後，本院認無不得或不宜改依簡式審判程序進
    行之情形，爰依刑事訴訟法第273條之1第1項規定，裁定本
    件由受命法官獨任進行簡式審判程序，合先敘明。
二、上揭事實，業據被告庚○○、丙○○、戊○○、丁○○、己○○、甲○○坦承不諱，核與證人即維京公司副總經理梁君
    旭、中鋼構公司派駐工地現場負責人石順扱證述情節大致相
    符，並有(1)庚○○之丙種勞工安全衛生業務主管結業證書（
    見偵10600卷第45頁）；(2)戊○○之起重機操作人員訓練班
    結業證書（見偵14708卷第38頁）；(3)丙○○之吊掛作業特
    殊安全衛生訓練班結業證書、勞工安全衛生教育結業證書（
    見偵10600卷第47、51頁）；(4)丁○○之吊掛作業特殊安全
    衛生訓練班結業證書、勞工安全衛生教育結業證書（見偵10
    600卷第48、51頁）；(5)己○○之起重機暨吊掛操作人員結
    業證書、勞工安全衛生教育結業證書（見偵10600卷第50 、
    52頁）；(6)甲○○之勞工安全衛生教育結業證書（見偵1060
    0卷第52頁）；(7)臺北市政府勞工局勞動檢查處98年5月6日
    北市勞檢四字第09830555000號函檢附檢查報告（見偵10600
    卷第95至120頁）；(8)李福慶、王炳坤、張世洸之相驗屍體
    證明書、檢驗報告書（見相277卷第163頁、第170頁、第224
    至239頁，相278卷第9至17頁）；(9)臺北市政府警察局信義
    分局刑案現場勘察報告、臺北市政府警察局刑事鑑識中心會
    勘報告暨所附照片（見偵14708卷第177至239之1頁、第241
    至279頁）；(10)上開人字臂起重桿檢查合格暨明細表（見偵
    14708卷第101至106頁）在卷足稽。是依上開卷附之各項文
    書、證物等補強證據，已足資擔保被告於本院審理中所為之
    上開任意性自白之真實性，堪信為真實。此外，並有事故現
    場圖、案發後現場履勘及相驗屍體照片（見偵10600卷第60
    至80頁，偵14708卷第111至至176頁）附卷可佐。本件事證
    明確，被告庚○○、丙○○、戊○○、丁○○、己○○、甲○○上揭犯行，均堪認定，應依論科。
四、被告庚○○、丙○○、戊○○、丁○○、己○○、甲○○等
    均任職於神洲公司，被告庚○○為工程師，被告丙○○為起
    重組組長，被告戊○○為起重機（桿）之操作手，被告丁○○、己○○、甲○○為起重工，均為從事水平式塔式吊車及
    人字臂起重桿之操作、安裝、拆除工程業務之人，且除己○○從事該業務7年多外，丙○○、戊○○、戊○○、丁○○
    、甲○○均從事該業務10餘年，復均領有相關證照，而為工
    作經驗豐富之人，其等均明知以A人字臂起重桿，拆除B人字
    臂起重桿時，應隨時注意起重桿之荷重及吊物之重量，並應
    按照正常拆卸程式進行拆卸，竟違反上揭操作程式，並疏未
    將A人字臂起重桿避免超載危險之過負荷防止裝置開啟之情
    形下，逕行以A人字臂起重桿吊住B桁架不含配件之重心點（
    非吊物之重心點），並以工具拆除B桁架與B人字臂起重桿吊
    底部之結合銷而使吊物懸空，致A人字臂起重桿因重心不穩
    ，而負荷操作（超出其額定荷重之1.66倍）及吊物晃動，導
    致A人字臂起重桿之吊桿過負荷，而發生挫屈、損毀、掉落
    到屋凸頂板上，B人字臂起重桿之桁架及配件旋即飛落到工
    區內地板，再傾倒於工區○○○路上，肇致李福慶、王炳坤
    、張世洸死亡結果之發生。核其等所為，各係犯刑法第276
    條第2項之業務過失致死罪。被告庚○○、丙○○、戊○○
    、丁○○、己○○、甲○○以一過失行為，同時致李福慶、
    王炳坤及張世洸於死，係觸犯構成要件相同之罪名，為同種
    想像競合犯，依刑法第55條規定，應從一重處斷，論以業務
    過失致死罪。爰審酌被告庚○○、丙○○、戊○○、丁○○
    、己○○、甲○○均為從事水平式塔式吊車及人字臂起重桿
    之操作、安拆、拆除工程業務之人，除己○○從事該業務7
    年多外，其餘之人均已有10餘年之經驗，對於操作A人字臂
    起重桿，拆除B人字臂起重桿時，本應善盡業務上之職責，
    隨時注意起重桿之荷重及吊物之重量，並應按照正常拆卸程
    序進行拆除工程，庚○○、丙○○竟疏未注意吊物之重量，
    擅自決定不依照正常之拆卸程序進行拆卸工程，復因庚○○
    未將A人字臂起重桿上之「避免超載危冾之過負荷防止裝置
    」開啟，丙○○、戊○○、丁○○、己○○、甲○○亦疏未
    注意起重桿之荷重及吊物之重量，導致拆除B人字臂起重桿
    之際，因A人字臂起重桿之吊桿過負荷，發生挫屈、損毀、
    掉落至上開工區之屋凸頂板上，B人字臂起重桿之桁架及配
    件因而飛落工區內地板，再傾倒於工區外之臺北市信義區○○○路○段20巷之馬路上，撞擊適行經該處車號736–LL號營
    業大客車，致車內之李福慶、王炳坤、張世洸分別受有上開
    傷害而致死亡結果之憾事，其等過失犯行所造成之損害重大
    且屬無可回復，誠屬不該，惟念其等犯後於本院審理時終知
    坦承犯行，其神洲公司並已與分別被害人李福慶、王炳坤、
    張世洸之家屬成立和解，有和解書在卷可憑（見偵10600卷
    第127至131頁），復衡以其等本件過失情節，暨其等品行、
    生活狀況、智識程度等一切情狀，酌情分別量處如主文所示
    之刑，以資懲儆。
五、末查被告庚○○、丙○○、戊○○、己○○、甲○○等5人
    ，均未曾受有期徒刑以上刑之宣告；被告丁○○雖曾於89年
    間，因傷害案件，經法院判處有期徒刑3月確定，並於91年3
    月27日執行完畢，惟其於該案執行完畢後，5年內未曾因其
    他故意犯罪受有期徒刑以上刑之宣告，有臺灣高等法院被告
    前案紀錄表在卷可按，被告等人因一時失慮，致罹刑典，犯
    後已知悔悟，且亦由其等雇主神洲公司出面與被害人家屬達
    成和解，被害人家屬均已獲得賠償，有上開和解書可按，茲
    念被告等人僅因一時不慎，致罹刑典，其等經此偵、審教訓
    後，應知所警惕，信無再犯之虞，再刑罰固屬國家對於犯罪
    之人，以剝奪法益之手段，所加之公法之制裁，惟其積極目
    的，則在預防犯人之再犯，故對於初犯，惡性未深，天良未
    泯者，若因偶然觸法，即置諸刑獄自非刑罰之目的，是本院
    斟酌再三，認所宣告之刑以暫不執行為適當，依刑法第74條
    第1項之規定，就被告等人所處之刑，均宣告緩刑2年，以啟
    自新。又本院審酌被告所犯情節、被害人家屬所受損害、已
    獲給付賠償金等情，認並無對被告所宣告之緩刑附加條件之
    必要，併此敘明。
據上論斷，應依刑事訴訟法應依刑事訴訟法第273條之1第1項、
第284條之1、第299條第1項前段，刑法第276條第2項、第55條、
第74條第1項第1款、第2款，判決如主文。
本案經檢察官郭騰月到庭執行職務。
中    華    民    國    98    年    11    月     6    日
                  刑事第十四庭  法  官  李殷君
得上訴。
以上正本證明與原本無異。
如不服本判決應於收受送達後10日內向本院提出上訴書狀，並應
敘述具體理由；其未敘述上訴理由者，應於上訴期間屆滿後20日
內向本院補提理由書（均須按他造當事人之人數附繕）「切勿逕
送上級法院」。
                                書記官  殷玉芬
中    華    民    國    98    年    11    月    12    日
附錄本判決論罪科刑法條全文：
中華民國刑法第276條
因過失致人於死者，處2年以下有期徒刑、拘役或2千元以下罰金
。
從事業務之人，因業務上之過失犯前項之罪者，處5年以下有期
徒刑或拘役，得併科3千元以下罰金。


司法院資訊處製作；財團法人民間司法改革基金會備份。
